臺灣板橋地方法院刑事判決　　　　　　96年度簡上字第100號
上　訴　人
即　被　告
選任辯護人　林長泉律師
上列上訴人因傷害案件，不服本院年度95簡字第7264號中華民國
95年12月18日第一審判決（聲請案號：95年度偵字第22455 號）
，提起上訴，本院管轄之第二審合議庭判決如下：
    主  文
原判決撤銷。
丙○○傷害人之身體，累犯，處拘役拾日，如易科罰金，以新臺
幣壹仟元折算壹日；減為拘役伍日，如易科罰金，以新臺幣壹仟
元折算壹日。
    事  實
一、丙○○前於民國84年間因施用毒品案件，經本院以83年度訴
    字第552 判處有期徒刑5 年，上訴後經臺灣高等法院以84年
    度上訴字第27號判決駁回上訴確定，並於88年6 月17日縮短
    刑期假釋出監付保護管束，於90年8 月30日撤銷假釋後執行
    殘刑，於93年6 月25日縮短刑期執行完畢。
二、丙○○與乙○○均居住於臺北縣板橋市○○街253 號之板橋
    市公所安養堂，二人於95年8 月2 日7 時30分許，因使用電
    風扇之事而產生爭執，乙○○先以拳頭打丙○○之胸口（乙○○傷害部分未據告訴），丙○○因此不滿，而基於傷害人
    身體之犯意，以手推乙○○，致乙○○向後倒地而受有左肩
    挫傷、左肩峰鎖骨勒帶受損之傷害。
三、案經被害人乙○○訴由臺北縣警察局海山分局報請臺灣板橋
    地方法院檢察署檢察官偵查終結聲請原審法院以簡易判決處
    刑。
    理  由
一、本判決所引被告以外之人於審判外之言詞陳述與板橋市中英
    醫院醫師出具之驗傷診斷證明書，檢察官、被告及其辯護人
    於準備程序未爭執其證據能力，迄於言詞辯論終結，亦未聲
    明異議，本院認為該言詞陳述對案發事實指證明確，無違法
    取證及證明力過低之瑕疵，至於中英院醫師係基於醫療專業
    而出具告訴人之驗傷診斷證明書，為證明犯罪事實所必要，
    依刑事訴訟法第159 條之5 規定，認上開言詞與書面陳述均
    有證據能力，合先敘明。
二、訊據被告丙○○坦承因使用電風扇之爭執而出手擋告訴人乙○○，否認有傷害罪行，辯稱：當時是乙○○先出手毆打伊
    胸膛，伊基於正當防衛出手擋乙○○，乙○○自己向後跌倒
    才受傷云云。
三、經查：
（一）被告丙○○與告訴人乙○○均居住於臺北縣板橋市○○街
      253 號之板橋市公所安養堂，二人於95年8 月2 日7 時30
      分許，因使用電風扇之事產生爭執，乙○○先以拳頭打被
      告丙○○之胸口，被告丙○○復以手推乙○○，致乙○○
      向後倒地而受有左肩挫傷、左肩峰鎖骨勒帶受損之傷害，
      經告訴人乙○○於警詢指證在案，並有中英醫院醫師於95
      年8 月9 日出具之乙種診斷證明書在卷可資佐證。又證人
      甲○○於95年11月15日偵訊中亦已結證稱被告以手擋，結
      果一推，告訴人倒了，肩膀受傷等情，顯見被告確係以手
      推告訴人乙○○，造成其向後跌倒因而受傷。
（二）揆諸最高法院73年度台上字第1522號判決意旨，所謂正當
      防衛必須對於現在不法之侵害始得為之，侵害業已過去，
      即無正當防衛可言。且侵害已過去後之報復行為，亦不得
      主張防衛權。觀前引被告之陳述及告訴人乙○○與證人甲○○證詞，本案雖係告訴人清金先行毆打被告丙○○之胸
      口，然被告係在該侵害發生之後，再以手推乙○○，導致
      乙○○向後倒地而受有左肩挫傷、左肩峰鎖骨勒帶受損之
      傷害，故被告並非針對現時之不法侵害而發動防衛行為，
      不得阻卻違法。再者，對於案發經過，被告於警詢時陳稱
      ：如果你（指乙○○）要跟我打架，先跟牆壁打，打得贏
      再跟我打，他（指乙○○）反手打了我胸膛一拳，我就推
      他一把，他就向後跌倒等語，足見被告當時仍有打架之心
      念，其出手推告訴人乙○○，造其乙○○受傷結果之發生
      ，並未違背其本意，被告應有傷害之間接故意無疑。
（三）至於證人甲○○於本院96年9 月26日審理時雖證稱：乙○○先動手打丙○○一拳，後來乙○○想打第二拳，丙○○
      就用手去擋，蘇清吉就自己倒了，碰到後面的椅子，丙○○沒有回手打乙○○等語，惟證人甲○○前於偵訊中係證
      稱被告有出手推告訴人，被告於警詢時亦供稱有推告訴人
      ，證人甲○○於審理中改稱被告用手「擋」等情，尚不足
      採信，無從援為被告有利之認定。
（四）綜上，被告所辯不足卸免罪責，本件事證明確，被告犯行
      堪以認定。
三、核被告所為，係犯刑法第277 條第1 項之傷害罪。被告有事
    實欄所示前科，有臺灣高等法院被告全國前案紀錄表可憑，
    被告於有期徒刑執行完畢後5 年內故意犯本罪，為累犯，應
    加重其法定刑。原審據以論罪科刑固非無見，惟被告犯罪時
    間在96年4 月24日以前，合於中華民國96年罪犯減刑條例第
    2 條第1 項第3 款所定減刑條件，應減其宣告刑二分之一，
    原審未及諭知減刑，又本件被告犯罪緣起係因告訴人先行動
    手打被告、被告僅出手推告訴人、再兼衡被害人所受傷勢、
    被告犯罪後態度等一切情狀，原審宣告拘役40日，如易科罰
    金，以新臺幣1 千元折算1 日，容屬過重，上訴人上訴雖無
    理由，然原判決既有前述可議之處，爰予撤銷，本院管轄之
    第二審合議庭另為判決如主文第二項所示。
據上論斷，應依刑事訴訟法第455 條之1 第1 項、第3 項、第36
9 條第1 項前段、第299 條第1 項前段，刑法第277 條第1 項、
第47條第1 項、第41條第1 項前段、刑法施行法第1 條第1 項、
第2 項前段，判決如主文。
本案經檢察官劉仕國到庭執行職務。
中　　華　　民　　國　　96　　年　　10　　月　　24　　日
                  刑事第一庭  審判長法　官  陳恆寬
                                    法　官  張江澤
                                    法　官  陳福來
以上正本證明與原本無異
本件不得上訴
                                    書記官　林兆嘉
中　　華　　民　　國　　97　　年　　1 　　月　　8 　　日
附錄本案論罪科刑法條全文：
刑法第277條
傷害人之身體或健康者，處 3 年以下有期徒刑、拘役或 1 千元
以下罰金。
犯前項之罪因而致人於死者，處無期徒刑或7 年以上有期徒刑；
致重傷者，處3年以上10年以下有期徒刑。
